【裁判字號】    90,勞再,1
【裁判日期】    920430
【裁判案由】    給付工資等
【裁判全文】
臺灣高等法院高雄分院民事判決  九十年度勞再字第一號
    再  審原告    高雄港務局船舶機械修造工廠
    法定代理人    丙○○
    訴訟代理人    周耀門律師
                  王伊忱律師
    複代  理  人  鄭美玲律師
    再  審被告    甲○○      .
                  乙○○      .
右當事人間請求給付工資等事件，再審原告對於中華民國八十九年十一月十四日本院
八十八年度勞上字第十九號確定判決提起再審之訴，本院判決如左：
      主      文
再審之訴駁回。
再審訴訟費用由再審原告負擔。
      事      實
甲、再審原告方面：
一、聲明：
  (一)鈞院八十八年度勞上字第一九號民事確定判決不利於再審原告部分均廢棄。
  (二)右廢棄部分，再審被告甲○○、乙○○之上訴駁回。
  (三)再審及前審訴訟費用由再審被告負擔。
二、陳述：
  (一)本件原確定民事判決（鈞院八十八年度勞上字第一九號，見再審原證一號）於八
    十九年十一月廿二日送達於再審原告，再審原告於三十日之法定不變期間內提出
    本件再審之訴，自屬合法，合先敘明。
  (二)本件原確定判決判命再審原告應給付再審被告甲○○八十年至八十二年之考核獎
    金十三萬八千一百三十元及應給付乙○○八十五年至八十七年之考核獎金十七萬
    七千二百零五元，其理由無非以：「：：：查依兩造所訂之雇用契約書，約定薪
    資係為一定之金額，別無另有薪級之約定，雖由被上訴人工廠發予上訴人之考成
    通知書內載有薪級，惟該等薪級之記載亦僅係被上訴人內部作為計算薪資或獎金
    標準之記錄，並非兩造僱傭契約所約定之薪資內容，是就有關考成獎金之計算，
    既無薪級可計時，依前揭規則第四十九條、第五十條所定，其考成分數為七十分
    時即晉一級，而每晉一級應給與一個月薪額之獎金：：：」「上訴人甲○○主張
    其有八十年至八十二年三年部分尚未領取考核獎金：：：上訴人乙○○主張其自
    八十五年至八十七年未領取考核獎金：：：」云云，為其論據。惟查，原確定判
    決顯有民事訴訟法第四百九十六條第一項第一款所定適用法規顯有錯誤以及第四
    百九十七條就足以影響於判決之重要證物漏未斟酌之違法，得以之為本件再審理
    由，茲詳述如後：
    1.原確定判決雖認定「依兩造所訂之雇用契約書，約定薪資係一定薪額，別無另
      有薪級之約定，：：：是就有關考成獎金之計算，既無薪級可計時，依前揭規
      則規定，每應晉一級應給予一個月薪額之獎金」云云，原確定判決顯係認定兩
      造契約既無薪級之約定，則再審被告每年考績若為七十分以上即為無級可晉，
      再審原告均應給付再審被告無級可晉之獎金，從而應依再審被告之主張給付之
      。惟查，再審被告甲○○係於民國六十七年起受僱於再審原告擔任二級契約監
      工，再審被告乙○○係於民國六十九年起受僱於再審原告擔任三級契約監工，
      再審原告係自七十九年起訂定「高雄港務局船舶機械修造工廠工作規則」（以
      下簡稱工作規則），該工作規則第四十九條第一項第一款規定「考成之獎懲依
      左列規定：一七十分晉一級，其超過七十分之數，另予存記，積滿七十分再晉
      一級。」、第五十條規定「考成應晉之級如無級可晉時，每應晉一級給予一個
      月薪額之獎金。」，故本件再審原告自七十九年起依上述工作規則為再審被告
      二人辦理考成，此有再審被告於原審所提出之考成通知書可證（再審原證二號
      ）。
    2.又查兩造間之雇用契約，在民國八十年之前薪資之約定均為一定薪額，固別無
      薪級之約定，惟高雄港務局於八十一年五月間制定「高雄港務局修造工廠契約
      監工、設計員比支用人費率待遇表」（以下簡稱比支用人費率待遇表），並回
      溯自八十年七月一日起實施，且「契約監工、設計員中，若有人員不願換支，
      仍按原簽契約書所訂待遇支薪：：：。」此有兩造於原審所提出之高雄港務局
      八十一年五月四日八一高港人一字第０八七五七號函可稽（見再審原證三號）
      ，依上述「比支用人費率待遇表」之規定，再審原告所屬契約監工自八十年起
      即有薪級之適用，再審被告二人於八十一年間依上述「比支用人費率待遇表」
      換支後，再審被告甲○○換支後為第三等級，再審被告乙○○換支後為第八等
      級，且兩造自八十一年起關於薪資即約定為依上述「比支用人費率待遇表」，
      此有再審原告於原審所提出之兩造於八十一年、八十二年所訂立之雇用契約書
      可稽（見再審原證四號），足證兩造關於薪資之約定自八十一年起適用「比支
      用人費率待遇表」而有薪級之規定，原確定判決就再審原告所提出之上述證據
      漏未審酌，遽認兩造間關於薪資之約定並無薪級之約定云云，顯有就影響判決
      之重要證據漏未審酌之違法。
  (三)1.再審原告確已依「工作規則」為再審被告甲○○辦理八十年度至八十二年度之
      考成：
      (1)查本件兩造之雇用契約，於民國八十年前薪資之約定均為一定薪額，而無薪
        級之規定，嗣至八十一年五月四日間高雄港務局制定比支用人費率待遇表，
        並回溯自八十年七月一日起實施，故再審原告所屬契約監工自八十年七月一
        日起始有薪級之適用。又再審原告自七十九年即依「工作規則」規定為再審
        被告二人辦理考成，此亦有再審被告二人所提出之歷年考成通知書可稽，唯
        因斯時尚無上述「比支用人費率待遇表」之適用（蓋該「比支用人費率待遇
        表」係自八十一年五月四日始頒定，而回溯自八十年七月一日實施），故再
        審被告二人於七十九年、八十年時仍屬無薪級（即無級可晉），按「工作規
        則」第五十條規定「考成應晉之級如無級可晉時，每應晉一級給予一個月薪
        額之獎金」，查再審被告甲○○八十年度之考成成績為八十三分（見再審原
        證二號），惟因其當時仍屬「無級可晉」（即無薪級之約定）之情形，故再
        審原告即依上述「工作規則」第五十條之規定，發給其無級可晉之獎金。此
        觀再審被告乙○○所提出之七十九、八十年度之考成通知書備註欄均載明「
        獎金一個月」可證，再審被告甲○○雖提出七十九、八十年度之考成成績證
        明書而未提出各該年度之考成通知書，衡諸吾人生活經驗法則，再審原告既
        為再審被告乙○○辦理考成並給付無級可晉之獎金，自無為再審被告甲○○
        辦理考成後不發給其無級可晉考核獎金之理。
      (2)次查，由再審被告甲○○八十一年度考成通知書（再審原證二號）觀之，其
        八十一年度原支等級為「第二級」，而自八十一年一月份起晉支等級為「第
        一級」，由此可證，再審原告確已依「工作規則」之規定為再審被告辦理八
        十一年度之考成。
      (3)又查，再審被告甲○○所提出之八十一年度、八十三年度考成通知，八十一
        年度薪級自第二等級提升至第一等級，八十三年度考成成績甲等因已無級可
        晉給予獎金二個月（包含考績甲等之考核獎金一個月），足見再審被告甲○
        ○八十二年度考成成績亦超過七十分，因已無級可晉，故再審原告依規定給
        付其一個月獎金，此亦有八十二年度考成獎金清冊可稽（見再審原證五號）
        ，故足證再審原告亦有依「工作規則」之規定為再審被告甲○○辦理考成並
        依規定給付其無級可晉之獎金，其理至明。
    2.再審原告亦已依「工作規則」為再審被告乙○○辦理八十五年度至八十七年度
      之考成：
      (1)查再審原告於八十四年四月間修正前開「工作規則」之部分條文，其中第四
        十九條關於員工之年終考成（核）原係採「晉級與存分制」於該次修正時即
        改採「晉級與獎金制」，即依修正後之「工作規則」第四十九條第二項規定
        「勞工年終考獎懲依左列規定：一甲等（即八十分以上者）：晉本薪一級，
        並給予一個月薪給總額之一次獎金，已晉至本職最高薪級者，給予二個月薪
        給總額之一次獎金。二乙等（即七十分以上不滿八十分者）：晉本薪一級，
        並給予半個月薪給總額之一次獎金，已晉至本職最高薪級者，給予一個半月
        薪給總額之一次獎金。」（附呈再審原證八號）是以，依該修正之「工作規
        則」第四十九條之規定，於八十四年四月以後再審原告辦理員工之年終考成
        （核）方式，乃採「晉級與獎金制」，亦即符合資格之員工除可晉本薪一級
        外，另再給予一個月（甲等）或半個月（乙等）之考核獎金，若屬無級可晉
        者，則給予二個月（即無級可晉之一個月獎金加上考核甲等之一個月獎金）
        或一個半月（即無級可晉之一個月獎金，加上考核乙等之半個月獎金）之考
        核獎金，合先敘明！
      (2)基上所述，再審被告乙○○八十五年度考成成績為乙等，再審原告即依上述
        修正之「工作規則」規定為「晉薪級一級為本職等廿二級並給予半個月薪給
        總額之一次獎金」，此有再審被告乙○○八十五年度考核通知書可稽（見再
        審原證六號）；又乙○○八十六年度考成成績為甲等，故再審原告亦依規定
        為其晉薪級一級（即由第廿二級晉至第廿一級）並給予其考核甲等之一個月
        薪給總額獎金，此亦有八十六年度考成獎金印領清冊可為證（見再審原證七
        號）；另乙○○八十七年度考成成績為乙等，雖因其已無級可晉，故再審原
        告遂依修正之「工作規則」給予一個半月薪給總額之獎金（即無級可晉之一
        個月獎金加上考核乙等之半個獎金），此有八十七年度考成獎金印領清冊（
        見再審原證七號）可證！是以，由上可證，再審原告確已依「工作規則」為
        再審被告乙○○辦理八十五年度至八十七年度之考成，至為顯然。
  (四)綜上所述，本件再審被告二人依前述「比支用人費率待遇表」自八十年七月一日
    起即有薪級之適用，且再審原告自民國七十九年起亦確已依「工作規則」為渠等
    二人辦理考成並據以給付考核獎金，此均有再審被告二人所提出之歷年考成通知
    書可證，已如前述。是以，原確定判決認定，兩造間之雇用契約並無薪級之約定
    ，從而認定再審原告應依再審被告之主張給付渠等無級可晉之獎金云云，顯有認
    定事實未依兩造間之契約規定而有民事訴訟法第四九六條第一項第一款適用法規
    顯有錯誤之違法，以及民事訴訟法第四九七條就足以影響判決之重要證據漏未斟
    酌之違法。
三、證據：提出(一)本院八十七年度上易字第三一號民事判決一份(二)考成成績證明書、
    考成通知書各一份(三)高雄港務局八十一、五、四、八一高港人一字第０八七五七
    號函(四)僱用契約書各一份(五)八十二年度考成獎金清冊(六)考核通知書一份(七)八十五
    至八十七年度考成獎金即領清冊一份為證。（以上均為在前審曾提出之證據）。
乙、再審被告方面：
一、聲明：
  (一)再審原告之訴駁回。
  (二)訴訟費用由再審原告負擔。
二、陳述：
  (一)民事訴訟法第四百九十六條第一項第一款所謂適用法規顯有錯誤者，係指原判決
    所適用之法規與該案應適用之現行法規相違背，或與司法院現尚有效之大法官會
    議之解釋，或法院尚有效之判例顯然違反者而言，倘若係法律上見解之歧異，再
    審原告對之縱有爭執，要難謂為適用法規錯誤，而據為再審之理由，有最高法院
    六十年度台再字第一七０號判例意旨足稽。又「解釋意思表示原屬事實審法院之
    職權，原確定判決不過就事實審法院所確定之事實為法律上之判斷，事實審法院
    解釋意思表示，縱有不當，亦不生適用法規顯有錯誤問題。」，最高法院六十四
    年度台再字第一四０號判例意旨載有明文。再審原告主張，再審被告依兩造約定
    之「比支用人費率待遇表」，分別自八十二年度起及八十六年度起為無級可晉，
    原確定判決認定兩造間之雇用契約並無薪級之約定，顯有認定事實未依兩造間之
    契約規定而有適用法規顯有錯誤之違法，及就足以影響判決之重要證據漏未審酌
    之違法，然按：
    1.兩造並未約定同意「比支用人費率待遇表」換支：
      再審原告所稱，兩造自八十一年起關於薪資之約定即為「比支用人費率待遇表
      」，而有薪級之規定，再審被告甲○○換支後為第三等級，再審被告乙○○換
      支後為第八等級云云，惟再審原告所提出之八十一年、八十二年所訂之雇用契
      約書並無任何薪級之記載，而依再審被告所提出歷年之考成通知書，再審被告
      乙○○七十九年度之薪級為第二十六級，八十年度仍為第二十六級，八十一年
      度改為第七級，待八十二年度又回復為「第二十六級」，至八十三年元月，方
      依此考成成績給予上訴人乙○○晉薪一級至二十五級，由此可證，再審原告所
      稱，兩造關於薪資之約定自八十一年起適用「比支用人費率待遇表」，換支後
      分別為第三等級、第八等級乙節，完全與事實不符，亦與卷內證據內容不合，
      再審原告之主張顯無理由。
    2.依工作規則，再審原告自民國七十九年度起，即須辦理晉級或給付無級可晉之
      獎金：
      次按，再審原告自承於民國七十九年起訂定「高雄港務局船舶機械修造工廠工
      作規則」，該工作規則第四十九條第一項第一款規定「考成之獎懲依左列規定
      ：一、七十分晉一級：：：。」、第五十條規定「考成應晉之級如無級可晉時
      ，每應晉一級給予一個月薪額之獎金。」，是自民國七十九年起，再審原告即
      需依其七十九年訂定之工作規則規定，對再審被告予以考成，並依上揭規定分
      別予以晉級或給予一個月薪額之考成獎金，再審被告二人自七十九年度起，每
      年考成成績在七十分以上，有歷年考成通知書可證，迺再審原告竟無視其工作
      規則之規定，未就再審被告二人予以晉級，亦未給予一個月薪額之考成獎金，
      此觀再審被告乙○○七十九年度之考成通知書記載薪級為「第二十六級」，待
      至八十二年度之考成通知書乃記載為「二十六級」，再審原告未按工作規則辦
      理已屬昭然明確，再審原告猶執，業將再審被告自八十一年度起換支為第三級
      、第八級等與事實完全不符之情事，主張再審被告係自八十二年度起、八十六
      年度起方為無級可晉，無視再審原告本應自民國七十九年起即須按照工作規則
      規定辦理，據而提起再審之訴，其理由實不足採。
    3.原確定判決之認定僅係法律上判斷不同，並非適用法規錯誤：
      再審原告所稱，兩造關於薪資之約定已於八十一年起有薪級之約定，並換支為
      第三級、第八級之情事，既與卷內證據不符，且再審原告未自民國七十九年按
      工作規則之規定辦理，原審判決認再審原告應依工作規則規定，給予一個月之
      薪額之獎金，係原審判決就審查之事實為法律上之判斷，自不生再審原告所主
      張之適用法律法規顯有錯誤之違誤，再審原告縱有爭執，亦不符提起再審之訴
      之要件。
  (二)次查，再審原告另以，原確定判決有民事訴訟法第四九七條之規定，就足以影響
    判決之重要證據漏未斟酌之違法，認有再審之理由，亦有未符，蓋：
    1.原確定判決之認定僅係法律上判斷不同，並無漏未斟酌之違法：
      再審原告認原確定判決未審酌再審原告所提出兩造於八十一年、八十二年所訂
      立之雇用契約書，關於薪資之約定自八十一年起適用「比支用人費率待遇表」
      而有薪級之規定，且自八十一年起再審被告已換支為第三級、第八級乙節，惟
      該契約書並未記載薪級，而依再審被告乙○○歷年之考成通知書可知，再審被
      告乙○○之薪級於民國七十九年度為第二十六級，民國八十二年度仍為二十六
      級，根本未有再審原告所稱已換支為第八級之情事，原審判決對再審原告之陳
      述意旨及其主張之證據審查後，未予採納，而認再審原告須依工作規則給付獎
      金，應屬原審判決對調查之事實予以法律判斷，實無所謂「對重要證物漏未斟
      酌」之情，再審原告自不得據以主張有法定再審理由。
    2.再審原告並無給付「無級可晉之獎金」：
      另再審原告主張，其已依工作規則第五十條規定發給再審被告無級可晉之獎金
      乙節，尤係顛倒事實之主張，蓋再審原告主張，再審被告乙○○所提出七十九
      年度、八十年度之考成通知書上備註欄載明「獎金一個月」，該一個月獎金即
      係無級可晉之獎金，然其於再審之訴起訴狀第四項第五小項之理由中，卻自承
      再審被告甲○○八十三年度考成成績甲等，因已無級可晉而給予「獎金二個月
      」（包含考績甲等之考核獎金），由此足證，再審原告所發給之獎金尚有考績
      之考核獎金，與無級可晉之獎金二者並不相同，再審被告乙○○於七十九年度
      、八十年度考績均為八十分以上，考成通知書上所載「獎金一個月」實係考績
      甲等之考核獎金，並非再審原告所稱之無級可晉之獎金，再審原告隱瞞事實真
      相，執此提起再審，其理由實不足採。
  (三)再查，再審之提起，須再審原告有受更有利之判決之利益時始得提出，惟查，再
    審被告分別自民國六十七年、六十九年受雇再審原告工廠擔任勞工，再審原告於
    民國七十八年間第一次調整待遇時，因編制人員換支薪級薪點有所調整，故再審
    被告甲○○由二十一級調整為二十級、薪點為四四五點，再審被告乙○○由二十
    七級調整為二十六級，此有再審被告換支薪級薪點名冊可證（被證二），該名冊
    下方並記載「自7.1.生效」，再審原告自承其工作規則係於民國七十九年間制
    定，依該工作規則，再審原告對於考成成績七十分以上之員工，應給予晉薪一級
    或給予無級可晉之獎金一個月，迺再審被告自民國七十八年七月一日起，由再審
    原告調整薪級二十級、二十六級，已如前述，而再審被告二人自民國七十九年起
    ，每年度考成成績均在七十分以上，復有考成通知書可證，依上揭工作規則之規
    定，再審原告有依考成成績將再審被告予以晉級，並於無級可晉時給付一個月薪
    額之義務。再審原告未予給付，此部份差額當應給付予再審被告，原審判決認再
    審原告應給付再審被告之金額尚有不足，再審被告業已提起上訴，再審原告並無
    更受有利判決之利益，其據而提起再審，實無訴之利益。
  (四)次查，原確定判決認再審被告甲○○、乙○○自民國八十年起至八十六年（七十
    九年度至八十五年度）止，每年之考核分數均在七十分以上，依再審原告工作規
    則之規定，均得於每一年領取考核獎金一個月，是再審被告甲○○有八十年至八
    十二年三年部分未領取考核獎金，再審被告乙○○有八十五年至八十七年未領取
    考核獎金。按，再審原告給付考核獎金係於八十年給付七十九年度之考核獎金，
    八十一年給付八十年度之考核獎金，以此類推，然再再審原告卻以再審被告甲○
    ○於八十三年有領取八十二年度之考成獎金作為已經給付八十年至八十二年（七
    十九年度至八十一年度）之考核獎金之證明，實有魚目混珠之欺，另再審原告提
    出再審被告乙○○於八十五年度至八十七年度領取考成獎金之具領清冊，該獎金
    實非工作規則第五十條所規定之無級可晉之考核獎金，此觀該具領清冊並無再審
    被告甲○○之名稱，而依再審原告主張甲○○已無級可晉，倘若該具領清冊之獎
    金係工作規則第五十條所規定之考核獎金，何以卻無甲○○之姓名﹖由此實足證
    明，再審原告一再提出不實之證據，意圖混淆視聽，其主張實不足採信。
丙、本院依職權調閱本院八十八年度勞上字第十九號給付工資等全卷。
    理    由
一、本件再審原告法定代理人原為莊慈銘，嗣於八十九年十二月二十五日由張榮輝繼
    任，嗣於九十年八月五日再由丙○○繼任，有人事命令二紙在卷可稽，並先後聲
    明承受訴訟，核無不合，先予明。
二、再審原告起訴主張，(一)鈞院八十八年度勞上字第一九號關於再審原告敗訴部分之
    確定判決，漏未審酌在前程序所提出之考成通知書（再審原證二號）、高雄港務
    局八十一年五月四日八一高港人字第０八七五七號函（再審原證三號）、兩造八
    十一、八十二年所訂立之雇用契約書（再審原證四號）等重要證據，而遽認兩造
    間關於薪資之約定並無薪級之約定，實則兩造間關於薪資之約定自八十一年起適
    用「比支用人費率待遇表」而有薪級之規定，故原確定判決就再審原告所提出之
    上述證據漏未審酌，遽認兩造間關於薪資之約定並無薪級之約定云云，顯有就影
    響判決之重要證據漏未審酌之違法。
  (二)原確定判決漏未審酌八十二年度考成獎金清冊（再審原證五）而誤認再審原告應
    給付再審被告甲○○八十年至八十二年無級可晉之獎金，實則依此證物，可見再
    審原告自民國七十九年後歷年均依「工廠工作規則」為再審被告辦理考成，並給
    付考核獎金。
  (三)原確定判決漏未審酌乙○○所提出之考核通知書（再審原證六）、八十五年至八
    十七年度之考成獎金印領清冊（再審原證七號），而誤認再審原告應再給付再審
    被告乙○○八十五年至八十七年無級可晉之獎金，實則依此證物，可見再審被告
    乙○○八十五年度考成成績七十九分，再審原告依上述工作規則之規定予以自第
    三等級提升至第二等級，乙○○自無無級可晉之獎金，此有再審原證六之考核通
    知書可稽，八十六年度乙○○於考成後自第二等級提升至第一等級，自非無級可
    晉，而無無級可晉之獎，八十七年度乙○○考成成績乙等，因已無級可晉，再審
    原告乃發給無級可晉之獎金一個月及考績乙等之考核獎金半個月，此有八十五年
    度至八十七年度之考成獎金印領清冊可稽，原確定判決漏未審酌上開證據，誤認
    再審原告未給付乙○○八十五年至八十七年度無級可晉之獎金。
  (四)綜上原確定判決有民事訴訟法第四九六條第一項第一款及第四九七條所得提起再
    審之訴之原因，爰於法定期間內提起本件再審之訴等語。
三、再審被告則以．本件並無再審原告所主張提起再審之訴之事由等語資為抗辯。
四、本件原確定民事判決（本院八十八年勞上字第一九號）係於八十九年十一月十四
    日宣判，而於八十九年十一月二十二日送達於再審原告，此業經本院調閱原卷查
    明是，再審原告於八十九年十二月二十一日向本院提起本件再審之訴，依民事訴
    訟法第五百條第二項但書，第一項規定，尚未逾三十日之法定不變期間，自屬合
    法，先予明。
五、本件再審被告甲○○在前程序係請求再審原告給付考核獎金十七萬五千七百三十
    元連同薪資、考成獎金、營運獎金、加班費等合計請求一百六十一萬八千一百二
    十二元及法定遲延利息、乙○○係請求給付考核獎金十八萬一千九百九十元，連
    同薪資、考成獎金、營運獎金、加班費等合計一百二十七萬一千三百十六元及法
    定遲延利息，經本院前程序八十八年度勞上字第一九號判決再審原告應給付甲○
    ○考核獎金項中之十三萬八千一百三十元（八十年至八十二年即七十九年度至八
    十一年度）、應給付乙○○考核獎金項中之十七萬七千二百零五元（八十五年至
    八十七年即八十四年至八十六年度）及（均）法定遲延利息，而駁回其二人超過
    部分之請求，甲○○、乙○○對敗訴部分提起上訴，業經最高法院駁回上訴而告
    確定，甲○○、乙○○上開勝訴部分，因再審原告不能提起上訴而告確定，再審
    原告乃向本院提起本件再審之訴，故本件再審之訴，爰僅就考核獎金部分予以論
    述，亦先明。
六、按民事訴訟法第四百九十六條第一項第一款所謂適用法規顯有錯誤者，係指原判
    決所適用之法規與該案應適用之現行法規相違背，或與司法院現尚有效之大法官
    會議之解釋，或法院尚有效之判例顯然違反者而言，倘若係法律上見解之歧異，
    再審原告對之縱有爭執，要難謂為適用法規錯誤，而據為再審之理由，此有最高
    法院六十年度台再字第一七０號判例可參。又「解釋意思表示原屬事實審法院之
    職權，原確定判決不過就事實審法院所確定之事實為法律上之判斷，事實審法院
    解釋意思表示，縱有不當，亦不生適用法規顯有錯誤問題。」此有最高法院六十
    四年度台再字第一四０號判例可參。
七、經查，本院前程序確定判決係以「：：：查依兩造所訂之雇用契約書，約定薪
    資係為一定之金額，別無另有薪級之約定，雖由被上訴人工廠（即再審原告）發
    予上訴人（即再審被告）之考成通知書內載有薪級，惟該等薪級之記載亦僅係被
    上訴人內部作為計算薪資或獎金標準之記錄，並非兩造雇傭契約所約定之薪資內
    容，是就有關考成獎金之計算，既無薪級可計時，依前揭規則第四十九條、第五
    十條所定，其考成分數為七十分時即晉一級，而每應晉一級給予一個月薪額之獎
    金。查上訴人甲○○自民國八十年起至八十六年止；另一上訴人乙○○亦自民
    國八十年起至八十五年止，其二人之考核分數均在七十分以上，此有上訴人所提
    出之考成通知書十三紙為證，堪信為真實。是就此期間，上訴人等依前開規定，
    均得於每一年領取考核獎金一個月。茲就其二人考核獎金，依兩造雇用契約書約
    定之薪資額計算如下：1.甲○○部分：上訴人甲○○主張其僅有八十年至八十二
    年三年部分尚未領取考核獎金，是計算其三年應得請求之考核獎金共計為十三萬
    八千一百三十元（ 33325（八十年）＋50375（八十一年）＋54430（八十二年）
    ＝138130元），逾此部分之請求為無理由。2.乙○○部分：上訴人乙○○主張其
    自八十五年至八十七年未領取考核獎金，是計算其三年應得請求之考核獎金共計
    為十七萬七千二百零五元（ 61630（八十七年）＋59035（八十六年）＋56540（
    八十五年）＝177205元），逾此部分之請求為無理由。綜上所述，上訴人甲○
    ○、乙○○所得請求之考核獎金依序分別為十三萬八千一百三十元及十七萬七千
    二百零五元。」等語為其理由，依其論述，原確定判決對於兩造所定之雇用契約
    書及再審被告所提出之考成通知書十三紙等相關之證物均已審酌。再審原告雖稱
    ，兩造自八十一年起關於薪資之約定適用「比支用人費率待遇表」而有薪級之規
    定，再審被告區治換支後為第三等級，再審被告乙○○換支後為第八等級云云，
    惟查，依再審原告所提出之八十一年、八十二年所訂之雇用契約並無薪級之記載
    ，而依再審被告乙○○歷年之考成通知書，乙○○七十九年度之薪級為第二十六
    級，八十年度仍為第二十六級，八十一年度改為第七級，八十二年度又回復為第
    二十六級，至八十三年元月方依此考成成績給予乙○○晉薪一級至二十五級，是
    依原卷內證據，尚難認定有將依「比支用人費率待遇表」將甲○○換支為第三等
    級，將乙○○換支為第八等級之情事，原確定判決因而認定考成通知書內薪級之
    記載僅係再審原告內部作為薪資或金標準之記錄，並非兩造雇用契約所約定之
    薪資內容等情從而判決認再審原告應依工作規則規定，給予一個月薪額之獎金，
    係原確定判決就調查之事實為法律上之判斷，自不生再審原告所主張之適用法規
    顯有錯誤之情形，亦無對重要證物漏未斟酌之情事。
八、次查，再審被告甲○○雖承認有領取八十三年之考核獎金，惟否認有領取八十年
    至八十二年（即七十九年度至八十一年度）之考核獎金，依卷內之具領清冊及甲
    ○○之考成通知書亦無再審被告甲○○領取八十、八十一、八十二年度考核獎金
    之記載，再審原告雖主張，甲○○雖僅提出七十九、八十年度考成成績證明書而
    未提出各該年度之考成通知書，衡諸吾人生活經驗，再審原告既未乙○○辦理考
    成並給付無級可晉之獎金，自無為甲○○辦理考成後不發給其無級可晉考核獎金
    之理云云，惟查，原確定判決採信甲○○之供述，認定甲○○未領取八十年至八
    十二年（即七十九年度至八十一年度）之考核獎金亦係原確定判決就調查之事實
    為治律上判斷，並無適用法規顯有錯誤之情形，亦無對重要證物漏未斟酌之情事
    。
九、再審原告另提出「未實施用人費率交通事業人員待遇表」二份（見本院卷第三０
    、三一頁）為證，惟查，此為前程序所未提出之證據，故不予論述。
十、綜上所述，再審原告提起本件再審之訴並無其所主張之再審事由，自屬無理由，
    應予駁回。
九、據上論結，本件再審之訴為無理由，依民事訴訟法第五百零五條、第四百四十九
    條第一項、第七十八條，判決如主文。
中      華      民      國    九十二    年      四      月    三十      日
                                      臺灣高等法院高雄分院勞工法庭
~B1審判長法官  蔡明宛
~B2法      官  林健彥
~B3法      官  黃科瑜
右為正本係照原本作成。
不得上訴。
中      華      民      國    九十二    年      五      月      五      日
~B法院書記官  蘇恒仁
                                                                    ＨＡ


司法院資訊處製作；財團法人民間司法改革基金會備份。
